【裁判字號】    92,上訴,2102
【裁判日期】    921223
【裁判案由】    妨害自由等
【裁判全文】
臺灣高等法院臺中分院刑事判決          民國九十二年度上訴字第二一０二號
    上  訴  人  臺灣彰化地方法院檢察署檢察官
    被      告  乙○○
右上訴人因被告妨害自由等案件，不服臺灣彰化地方法院中華民國九十二年九月十二
日第一審判決（民國九十二年度訴字第一０六０號，起訴案號：臺灣彰化地方法院檢
察署民國九十二年度偵字第五六三五號），提起上訴，本院判決如左：
    主      文
上訴駁回。
    事      實
一、乙○○於民國（下同）九十二年六月八日晚間十時許，在彰化縣花壇鄉○○村○
    ○路與學前路交岔路口處夜市，巧遇前女友梁雅玲之乾姊蘇秋萍，雙方因談及梁
    雅玲之事而發生口角衝突，蘇秋萍之男友丙○○遂上前理論制止，致乙○○心生
    不滿。竟先基於恐嚇他人危害安全之故意，當場向丙○○恫稱：「我是臺北的殺
    手、曾經在伸港鄉殺過人」等語，意指自己曾有殺人紀錄，如不從其意生命恐將
    不保等加害丙○○生命言詞，使丙○○聽聞後心生畏懼。乙○○於隔五至十分鐘
    並夥同綽號「蚯蚓」、「阿達」及其餘真實姓名年籍不詳成年男子五、六人，另
    行基於普通傷害之犯意聯絡，共同以拳腳及安全帽、拐杖等物聯手毆打丙○○，
    致丙○○受有頭部血腫、臉部、胸腹部、四肢、頸部及背部多處瘀紅等傷害。乙
    ○○等人見狀仍未罷手，復於同日晚上十一時許，另基於非法方法剝奪丙○○行
    動自由之犯意聯絡，推由其中數名不詳姓名成年男子強行將丙○○拉上車號不詳
    之機車，並以其餘不詳姓名成年男子駕駛多部機車在後尾隨包夾之方式，非法剝
    奪丙○○之行動自由，隨後將之載往彰化縣花壇鄉○○路旁之墳墓繼續約十幾分
    鐘，獨留丙○○於該處後即騎車揚長離去。嗣經丙○○步行至鄰近住家借用電話
    ，請友人前來協助就醫並報警處理，始為警查悉上情。
二、案經丙○○訴由彰化縣警察局彰化分局報請臺灣彰化地方法院檢察署檢察官偵查
    起訴。
    理      由
一、原審法院訊據被告乙○○（以下稱被告）對於右揭恐嚇危害安全及普通傷害犯罪
    事實，均已坦承不諱，惟矢口否認有何非法剝奪行動自由犯行，辯稱：我打完丙
    ○○以後就先回家，後來接獲朋友打來電話，告知丙○○人在彰化縣花壇鄉之墳
    墓那裡，但未說明原因，迨我趕到現場去看時，丙○○已經離去，我並未剝奪丙
    ○○之行動自由等語。然查：右揭恐嚇危害安全、普通傷害、非法剝奪行動自由
    之事實，業據告訴人丙○○（以下稱告訴人）指訴綦詳，核與證人蘇秋萍於警訊
    作證目睹告訴人遭到被告毆打成傷之經過相符，並有秀傳紀念醫院驗傷診斷書一
    份在卷足憑。而被告召集前來助陣之「蚯蚓」、「阿達」等不詳姓名成年男子數
    人與告訴人未曾謀面，毫不相識，僅因聽聞被告對於告訴人心生不悅，始承被告
    之意下手毆打告訴人，按理渠等不詳男子與告訴人間既無直接利害衝突，亦無擅
    自對於告訴人施強暴之強烈動機，如非基於被告當場之指示並彼此互為犯意聯絡
    ，根本毋庸於被告已達報復目的返家後，更另自行剝奪告訴人之行動自由並以機
    車載至墳墓棄置。是被告前揭所辯自有悖於事理，係屬事後推諉之詞，不足採信
    。至於被告既以共同犯罪之意思謀議在先，而推由他人為其實現非法剝奪行動自
    由罪之構成要件，縱令被告於犯罪當時並無駕駛機車在後尾隨包夾，依司法院大
    法官會議五十四年七月二十八日釋字第一０九號解釋意旨，亦屬同謀共同正犯，
    被告尚無從單憑自己並未限制告訴人行動自由乙節，冀圖解免應負之妨害自由罪
    責。另被告先前向告訴人告稱：「我是臺北的殺手、曾經在伸港鄉殺過人」等語
    ，言下之意係指自己曾有殺人紀錄，如不從其意生命恐將不保，客觀上自足以使
    告訴人聽聞後心生畏懼，自屬加害他人生命安全之恐嚇言詞無訛。本案事證已臻
    明確，被告犯行至堪認定。
二、核被告所為，係犯刑法第三百零五條之恐嚇危害安全罪、第二百七十七條第一項
    之普通傷害罪、第三百零二條第一項之以強拉上車且不准離去之非法方法剝奪他
    人行動自由罪。被告與綽號「蚯蚓」、「阿達」等不詳成年男子數人就前揭普通
    傷害犯行，各有犯意聯絡及行為分擔；就妨害自由犯罪部分，被告亦基於共同犯
    罪之意思事先同謀，並推由其中數名成年男子之人下手實施，均屬共同正犯（妨
    害自由部分為同謀共同正犯）。另被告固以加害生命之事恐嚇告訴人，其嗣後所
    為普通傷害、剝奪人行動自由犯行均非其恐嚇內容之具體實踐，係屬分別起意之
    犯行，應無實害行為吸收危險行為之可言，附此敘明。又按刑法上之牽連犯，係
    指行為者意念中祇欲犯某罪，而其實施犯罪之方法，或其實施犯罪之結果，觸犯
    行為人目的行為以外之其他罪名而言。牽連犯的數行為間，有無方法或結果行為
    與目的行為之牽連關係存在，並應參酌行為時客觀的事實以為決定，亦即在客觀
    上認其方法或結果行為，與犯罪之目的行為，有不可分離之直接密切關係，始克
    成立；若所犯二罪，僅有偶然之方法或結果之機會關係者，自不得謂為牽連犯（
    最高法院七十九年度台上字第五四七號刑事判例要旨、最高法院九十年度台上第
    六九八０號刑事判決要旨均參照）。被告所犯前揭恐嚇危害安全、普通傷害、剝
    奪人行動自由等罪行間，並無必然且不可分離之直接密切關係，僅因被告犯意猶
    未盡，不甘罷手，而接連實施上述數個相異犯行，當無論以牽連犯裁判上一罪之
    餘地，且其犯意個別，行為分殊，亦非單一剝奪他人行動自由之罪名所能含括，
    應予分論併罰。原審法院審酌被告犯罪動機、目的、危害告訴人身體完整性及精
    神、行動自由之程度非微、被告夥同數人公然於夜市對告訴人施強暴之主觀惡性
    、犯罪後並未完全坦承犯行、且未與告訴人達成民事和解之態度、具有國中肄業
    學歷之智識程度等一切情狀、適用刑事訴訟法第二百九十九條第一項前段，刑法
    第二十八條、第二百七十七條第一項、第三百零二條第一項、第三百零五條、第
    四十一條第一項前段、第二項、第五十一條第五款、第十款，罰金罰鍰提高標準
    條例第一條前段、第二條之規定，判決被告以加害生命之事恐嚇他人致生危害於
    安全罪，量處拘役伍拾日，如易科罰金，以佰元折算壹日。又共同傷害人之身
    體罪，量處有期徒刑肆月，如易科罰金，以佰元折算壹日。又共同以強拉上車
    且不准離去之非法方法剝奪人之行動自由罪，量處有期徒刑肆月，如易科罰金，
    以佰元折算壹日。並定其應執行有期徒刑柒月，拘役伍拾日，如易科罰金，均
    以佰元折算壹日。認事用法，均無不合，量刑亦均妥適。
三、檢察官上訴意旨以：原審判決被告分別成恐嚇危害安全罪、普通傷害罪及以非法
    方法剝奪人之行動自由罪，並分別科處拘役五十日、有期徒刑四月及四月，合併
    應執行有期徒刑七月，拘役五十日，固非無見。惟查，被告與告訴人丙○○素昧
    平生，僅因與告訴人之女友蘇秋萍發生口角，不滿告訴人制止，即加以恐嚇，並
    夥眾共同毆打告訴人，致告訴人受有頭部血腫、臉部、胸腹部、四肢、頸部及背
    部多處瘀紅之傷害，復強行將告訴人載往彰化縣花壇鄉○○路旁之墳場，顯見被
    告所為對告訴人身體及心理已造成極大之傷害。且本件案發後，被告除拒絕供出
共犯外，並未與告訴人和解，顯見被告犯後態度甚差，原審從輕量刑，恐難生矯
    正其惡性之效果，為此難認原判決妥適，請撤銷原判決，另判處被告較重之刑，
    以昭炯戒等語。
四、本院查被告並無犯罪前科紀錄，有台灣高等法院被告全國前案紀錄表在卷可稽，
    本件係因告訴人制止被告與蘇秋萍口角，初犯刑章。檢察官起訴書又無具體請求
    原審判決如何對被告量刑。又實施刑事訴訟程序之公務員於訊問被告應先告知其
    得保持緘默，刑事訴訟法第九十五條第二款定有明文。被告拒絕供出共犯真實姓
    名，係行使其刑事訴訟法上保持緘默權。尚未與告訴人成立民事和解，原審判決
    量刑亦已審酌。檢察官上訴書未依刑法第五十七條科刑時應審酌之一切情狀及所
    列事項，科處如何之具體刑度，始為妥適，向法院負說服之責任，僅依前揭上訴
    書所敘述之理由，謂原審係從輕量刑，另判處被告較重之刑，應認上訴為無理由
    ，予以駁回。告訴人請求判處被告有期徒刑壹年，亦不足採取。被告經本院合法
    傳喚，無正當理由於審判期日不到庭，爰不待其到庭陳述，逕行判決，併予敘明
    。
五、據上論結：應依刑事訴訟法第三百七十一條、第三百六十八條，判決如主文。
本案經檢察官甲○○到庭執行職務。
中      華      民      國      九十二   年     十二      月   二十三   日
                                    臺灣高等法院臺中分院刑事第一庭
                                          審判長法  官  陳  紀  綱
                                                法  官  陳  登  源
                                                法  官  方  艤  駐
右正本證明與原本無異。
非法剝奪人行動自由部分得上訴。
恐嚇危害安全及普通傷害部分不得上訴。
如不服本判決應於收受送達後十日內向本院提出上訴書狀，其未敘述上訴之理由者並
得於提起上訴後十日內向本院補提理由書（均須按他造當事人之人數附繕本）。
                                                書記官  江  玉  萍
中      華      民      國      九十二   年     十二      月   二十三   日
附錄本案論罪科刑法條：
刑法第二百七十七條第一項：
傷害人之身體或健康者，處三年以下有期徒刑，拘役或一千元以下罰金。
刑法第三百零二條第一項：
私行拘禁或以其他非法方法，剝奪人之行動自由者，處五年以下有期徒刑、拘役或三
百元以下罰金。
刑法第三百零五條：
以加害生命、身體、自由、名譽、財產之事恐嚇他人，致生危害於安全者，處二年以
下有期徒刑、拘役或三百元以下罰金。
                                                                        Ｉ


司法院資訊處製作；財團法人民間司法改革基金會備份。
